【裁判字號】    95,訴,1547
【裁判日期】    951004
【裁判案由】    準強盜
【裁判全文】
臺灣臺中地方法院刑事判決              95年度訴字第1547號
公  訴  人  臺灣臺中地方法院檢察署檢察官
被      告  甲○○
                    （現因另案於臺灣臺中監獄執行中）
指定辯護人  本院公設辯護人  戊○○
上列被告因準強盜案件，經檢察官提起公訴（95年度偵字第6896
號），本院判決如下：
    主    文
甲○○於夜間侵入住宅竊盜，因防護贓物、脫免逮捕，當場施以
強暴，處有期徒刑貳年拾月。
    事    實
一、甲○○於民國六十七年間因車禍頭部受傷，六十八年自殺三
    次，七十二年結婚，婚後即出現明顯精神病症，嗣因現實感
    、判斷力障礙及衝動控制力差，導致無法有效控制自己之行
    為，處於精神耗弱狀態，為精神耗弱之人。其意圖為自己不
    法之所有，於九十年七月二十九日晚上八時十分（夜間），
    見丁○○（原名黃文賢）及其姊黃雅惠騎乘機車返回位於臺
    南縣新化鎮○○路九十六之六號住宅，大門未上鎖，乃趁機
    自上開住宅一樓進入該住宅（侵入住宅部分，未據告訴），
    並在該住處四樓、五樓搜尋財物後，徒手竊取丁○○之父黃
    新龍所有置於該住宅五樓房間枕頭下之現金新臺幣（下同）
    六千元、丁○○之姊黃雅惠所有置於該住宅四樓房間內化妝
    台處之白Ｋ金天然鑽石墜子項鍊一條、黃金戒指二只等財物
    ，均得手後將之藏放於身上口袋中，正欲自上開住宅五樓樓
    梯間離去時，適為丁○○當場發現，衝上前欲加以逮捕，甲
    ○○見狀旋以三字經辱罵丁○○，並逃往上開住宅五樓陽台
    欲跳至隔壁住宅四樓逃逸，惟在該處陽台時，即遭丁○○自
    其背後抓住，甲○○為防護贓物、脫免逮捕，乃以腳踢丁○
    ○之腹部（未成傷）施以強暴，丁○○因感覺疼痛立即鬆手
    ，甲○○趁隙逃往該住宅一樓，丁○○緊追在後，終於在該
    住宅一樓騎樓處逮獲甲○○，並以手勒住甲○○脖子，將甲
    ○○的頭部夾在腋下，以防止甲○○逃脫，甲○○隨即懇求
    丁○○放開，惟見丁○○未加理會，乃以嘴巴咬住丁○○腋
    下部位，接續施以強暴，企圖使丁○○鬆手，但未果，即遭
    丁○○將其壓制在地，丁○○因而受有右上臂、右腋下及雙
    膝多處擦傷等傷害。嗣經警據報於同日晚上八時三十分趕到
    現場，而查獲上情，並扣得郭耀成所有之鑰匙一支，及自甲
    ○○身上起出前開現金六千元贓款、白Ｋ金天然鑽石墜子項
    鍊一條、黃金戒指二只等贓物（業已發還）。
二、案經臺南縣警察局新化分局報告臺灣臺南地方法院檢察署呈
    臺灣高等法院檢察署檢察長核轉臺灣臺中地方法院檢察署檢
    察官偵查起訴。
    理    由
一、被告甲○○固對其於九十年七月二十九日晚上八時十分，侵
    入證人丁○○位於臺南縣新化鎮○○路九六之六號住宅，嗣
    於同日晚上八時三十分，遭證人丁○○壓制在地，為警到場
    查獲之事實，坦白承認，惟矢口否認有何竊盜或為防護贓物
    、脫免逮捕，而當場對證人丁○○施以強暴之準強盜犯行，
    辯稱：其當時進入證人丁○○上開住宅是要找蔡全忠，不是
    要行竊，進入該屋後，聽到樓上有人在洗澡的聲音，覺得不
    好意思，就躲到五樓去，後來遭證人丁○○發現指為竊賊，
    就到五樓陽台處，打算跳樓以示清白，結果遭證人丁○○抓
    住，證人丁○○因此而擦傷，並無對證人丁○○施以強暴行
    為，且警員自其身上起獲的前開現金、項鍊及戒指均為其所
    有，項鍊是其購買的，戒指是要送其友人女兒的，不是自證
    人丁○○前開住宅所竊得者，沒有竊盜、準強盜犯行，而其
    罹有精神疾病，只要發病就忍不住要行竊，如認其有罪者，
    因其前案業經判處罪刑，本案應屬連續犯，為前案效力所及
    ，不應再為實體判決云云。經查：
（一）被告確於九十年七月二十九日晚上八時十分，擅自侵入證
      人丁○○上開住宅，竊得證人黃新龍所有置於該住宅五樓
      房間枕頭下之現金六千元、黃雅惠所有置於該住宅四樓房
      間內梳妝台處之白Ｋ金天然鑽石墜子項鍊一條、黃金戒指
      二只等財物，遭證人丁○○發覺時，為防護贓物、脫免逮
      捕，竟當場施以強暴後，終遭證人丁○○加以逮捕壓制在
      地等情，業據證人丁○○迭於警詢及本院審理時；證人黃
      新龍於本院審理時證述在卷，並有贓物認領保管單一紙、
      國立成功大學醫學院附設醫院診斷證明書影本一紙附卷可
      稽。(1)證人丁○○於本院審理時結證稱：當庭的被告是到
      伊家偷東西的人，當時回家時伊姊姊在家中四樓洗澡，下
      來時跟伊說五樓有聽到翻東西的聲音，伊上去看，在家中
      四樓發現被告時，被告在五樓樓梯間，被告罵伊三字經「
      幹」，伊衝上去要抓被告，被告有點驚慌，想要逃跑，從
      伊家中五樓陽台準備要跳到隔壁四樓時，被伊從被告的背
      面抓下來，被告想要逃跑，就踢伊腹部後，往家中樓下跑
      ，伊下來在家中一樓騎樓處抓住被告，並勒住被告的脖子
      ，將被告頭部夾在伊的腋下，被告叫伊放開他，因伊未鬆
      手，被告就咬伊的腋下，當天有遭竊項鍊、戒子及現金，
      是警察在被告身上口袋拿出來的，有領回，項鍊、戒子是
      伊姊姊指認，因剛從金飾店買回不久，現金是伊父親說放
      在五樓房間枕頭底下發現不見了，指認金飾時有攜帶購買
      收據，也有請金飾店老闆到現場，現金是在家中五樓遭竊
      ，戒子、項鍊是在家中四樓遭竊等語；核與伊於警詢中證
      述：「當時只有我及姊姊二人在家，我姊姊在四樓洗澡完
      下樓跟我說五樓有在翻東西的聲音，我便上五樓察看，一
      到五樓便發現犯嫌（指被告）站在樓梯以三字經罵我，想
      要嚇住我，我當時便衝上去要抓他，他便將我推開欲從窗
      戶跳過陽台逃去，但被我一把拉下來，．．．至一樓門前
      時才被我雙手綑住身體，由隨後趕到的警方合力扭送派出
      所。．．．（有損失）項鍊一條、．．．戒指二枚．．．
      現金六千元。王嫌（指被告）被我發現後我過去抓他．．
      ．時，被他咬傷右腋下致紅腫瘀青，雙腳膝蓋擦傷紅腫」
      等語（見警卷第六頁背面至第七頁正面）吻合，證人丁○
      ○前後證述內容具體明確且相符，自堪採信，足見被告確
      有於竊盜得手遭證人丁○○發覺時，為防護贓物、脫免逮
      捕，而對證人丁○○施加強暴之行為。(2)證人即丁○○之
      父黃新龍於本院審理時亦結證稱：當天伊經女兒通知家中
      遭小偷，就趕回家去樓上查看，發現五樓房間枕頭下的一
      千元紙鈔六張，合計六千元現金不見了，而四樓房間內化
      妝台的抽屜是打開的，那時被告已經被抓到派出所，在派
      出所時，看到警察從被告身上拿出上開項鍊、戒子及現金
      ，該項鍊一條、戒子二只，是伊女兒生日時和他朋友去金
      飾店購買，金飾店的老闆對此事有印象，伊有拿購買金飾
      收據，且有請金飾店老闆到警局，警察發還該項鍊及戒子
      ，伊女兒有告訴伊該項鍊及戒子是放在四樓化妝台那邊，
      因為洗澡才取下來的等語，亦與證人丁○○證述家中遭竊
      情節一致，足證被告確有行竊證人黃新龍所有現金六千元
      及黃雅惠所有白Ｋ金天然鑽石墜子項鍊一條及黃金戒指二
      只等財物得手之竊盜犯行無誤。
（二）又查獲本案警員乙○○到達上開竊案現場時，看到證人丁
      ○○把被告壓制在地上，就把被告逮捕帶回派出所後，在
      被告身上取出白Ｋ天然鑽石墜子項鍊一條、黃金戒子二只
      、現金六千元，並將起獲之物品放在桌上讓證人丁○○等
      指認，亦有請銀樓的商家到場證明黃金戒子是跟銀樓購買
      的，才確認讓證人丁○○領回等情，亦據證人乙○○於本
      院審理時結證在卷，益徵上開現金六千元、白Ｋ金天然鑽
      石墜子項鍊一條及黃金戒指二只，均係被告竊得之物，而
      非屬被告所有之物甚明。
（三）被告上開所辯並無竊盜及未對證人丁○○施加強暴行為云
      云，顯係事後卸責之詞，不足採信。被告上開準強盜之犯
      行，洵堪認定，應予依法論科。被告及公設辯護人雖均聲
      請本院傳喚證人黃雅惠以查明白Ｋ金天然鑽石墜子項鍊一
      條及黃金戒指二只之特徵及來源，惟該等贓物確屬證人黃
      雅惠所有之事實，已臻明確，本院認此部分聲請核無必要
      。
（四）至被告另辯稱：其所為本案犯行，應與其所為其他準強盜
      犯行間具有連續犯之裁判上一罪關係，不應另為論罪科刑
      云云。然查，被告於九十年十一月二十二日下午五時許，
      擅自侵入被害人林家宏住處行竊財物，遭被害人林家宏發
      覺，為脫免逮捕，當場施以強暴、脅迫之準強盜犯行，固
      經臺灣高等法院臺中分院於九十五年二月九日以九十四年
      度上訴字第一八八四號判處有期徒刑二年五月，嗣經最高
      法院於九十五年四月二十一日以九十五年度台上字第二一
      八一號駁回上訴確定，此有上開判決書各一份附卷可稽，
      ，而被告於本案竊盜證人丁○○等上開財物，因防護贓物
      、脫免逮捕，而當場施以強暴、脅迫之準強盜犯行時間，
      係九十年七月二十九日，距其上開九十年十一月二十二日
      準強盜犯行之犯罪時間已相隔近四個月，且被告於九十年
      十月一日，曾因犯竊取被害人李貴美財物之竊盜案件，入
      臺灣彰化看守所羈押，於九十年十月八日因移管訓入看守
      所羈押，至九十年十月十六日始釋放出所，此有臺灣高等
      法院被告前案紀錄表一份在卷可按，足見其犯意已被阻斷
      ，與連續犯須具備概括犯意及時間緊接之要件不符，而無
      從成立連續犯，本院自得就本案準強盜犯行為實體判決，
      被告及公設辯護人上開辯護云云，尚屬無據。
二、查被告行為後，刑法第三百三十條第一項之加重強盜罪業於
    九十一年一月三十日修正公布，並自同年二月一日生效；刑
    法第二條規定，亦於九十四年二月一日修正公布，並於九十
    五年七月一日施行，新修正刑法第二條第一項規定，係規範
    行為後法律變更所生新舊法律比較適用之準據法，於新法施
    行後，應適用新法第二條第一項規定，為「從舊從輕」之比
    較。是被告犯罪後法律已有變更，修正後刑法第三百三十條
    第一項之法定刑為七年以上有期徒刑，較修正前之法定刑為
    五年以上十二年以下有期徒刑為重，比較新舊法之結果，以
    修正前之舊法有利於被告，依刑法第二條第一項後段之規定
    ，應適用最有利於被告之舊法論處。復按所謂夜間，依刑事
    訴訟法第一百條之三第三項規定，係指日出之前，日沒以後
    之時間而言。被告於九十年七月二十九日夜間八時十分，侵
    入證人丁○○位於臺南縣新化鎮○○路九十六之六號住宅行
    竊，於竊盜得手後，並有以腳踢證人丁○○腹部及口咬伊腋
    下之強暴行為而防護贓物、脫免逮捕，核被告所為，係犯刑
    法第三百二十九條準強盜罪而有同法第三百二十一條第一項
    第三款之情形，應論以修正前刑法第三百三十條第一項之加
    重準強盜罪（起訴書原記載刑法第三百二十九條，惟業經檢
    察官蒞庭時更正為刑法第三百三十條第一項）。又被告以口
    咬傷證人丁○○腋下之行為，係其施強暴行為之當然結果，
    應為準強盜行為之一部分，不另論以傷害罪。查被告於本院
    九十二年度訴緝字第七Ｏ號準強盜案件審理時，曾將被告送
    請財團法人臺灣省私立臺中仁愛之家附設靜和醫院進行精神
    鑑定，其個人史依據病歷記載，被告於六十七年間因車禍頭
    部受傷，六十八年自殺三次，七十二年結婚，婚後不久即開
    始出現明顯之精神病性症狀（幻聽、被跟蹤妄想、易怒、破
    壞行為、語無倫次、獨笑）。斷續接受治療，目前已呈慢性
    化。被告為「精神分裂病」患者，且未接受規律之精神科藥
    物治療，由心理測驗及臨床診斷會談可知被告認知能力顯著
    退化，有明顯之妄想與幻聽，情緒穩定度及衝動控制力差，
    依病程及鑑定結果推斷其犯罪行為並非直接受其幻聽或妄想
    左右，而是因現實感、判斷力障礙及衝動控制力差，導致無
    法有效控制自己的行為，故犯案當時被告可能處於「精神耗
    弱」狀態，此有財團法人臺灣省私立臺中仁愛之家附設靜和
    醫院九十二年八月六日中仁靜醫字第二一六號函送之精神鑑
    定報告書影本一份附卷可佐，足見被告於行為時係處於精神
    耗弱之狀態。又查被告行為後，刑法第十九條規定，業經於
    九十四年二月一日修正公布，並於九十五年七月一日施行。
    修正後刑法第十九條第一項、第二項係規定：「行為時因精
    神障礙或其他心智缺陷，致不能辨識其行為違法或欠缺依其
    辨識而行為之能力者，不罰。行為時因前項之原因，致其辨
    識行為違法或依其辨識而行為之能力，顯著減低者，得減輕
    其刑」，立法理由係原第十九條第一項、第二項：「心神喪
    失人之行為，不罰。精神耗弱人之行為，得減輕其刑」規定
    之語意極不明確，判斷標準難有共識，予以具體標準明文，
    但就此二項分類之不罰與得減輕之規定，並無不同，且查前
    開鑑定，係依據修正前刑法第十九條第一項、第二項規定之
    心神喪失或精神耗弱所為鑑定，並非依據修正後刑法第十九
    條規定之內容為鑑定，依刑法第二條第一項前段規定，自應
    適用修正前刑法第十九條第二項規定，減輕其刑。爰審酌被
    告不思以勞力獲致所得，以利用夜間侵入他人住宅之方式行
    竊，易使人喪失對於居家安全之信賴，竊得現金、金飾等財
    物價值雖非鉅，且經證人丁○○領回，惟於遭發覺後，為防
    護贓物、脫免逮捕，施加強暴行為之暴力手段，不僅侵害個
    人之財產法益，且破壞社會之安全秩序，復於犯後猶飾詞矢
    口否認犯行，顯無悔意等一切情狀，量處如主文所示之刑，
    以資懲儆。至扣案之鑰匙一支，係屬案外人郭耀成所有之物
    ，有扣押書一紙附警卷可稽，既非屬被告所有供犯罪所用之
    物，自不得宣告沒收，附此敘明。
據上論斷，應依刑事訴訟法第二百九十九條第一項前段，刑法第
二條第一項、修正前刑法第三百三十條第一項、修正前刑法第十
九條第二項，判決如主文。
本案經檢察官丙○○到庭執行職務。
中    華    民    國    95    年    10    月    4     日
                      臺灣臺中地方法院刑事第11庭
                            審判長法  官  吳進發
                                  法  官  莊嘉蕙
                                  法  官  丁智慧
以上正本證明與原本無異。
如不服本判決，應於送達後10日內向本院提出上訴狀（須附繕本
），上訴於臺灣高等法院臺中分院。
                                  書記官  陳淑華
中    華    民    國    95    年    10    月    4     日
附錄本案論罪科刑法條全文：
修正前刑法第330條第1項：
犯強盜罪而有第321條第1項各款情形之1者，處5年以上12年以下
有期徒刑。
刑法第321條第1項第1款：
犯竊盜罪而有左列情形之1者，處6月以上、5年以下有期徒刑：
一、於夜間侵入住宅或有人居住之建築物、船艦或隱匿其內而犯
    之者。
刑法第329條：
竊盜或搶奪，因防護贓物、脫免逮捕或湮滅罪證，而當場施以強
暴脅迫者，以強盜論。


司法院資訊處製作；財團法人民間司法改革基金會備份。
